臺灣板橋地方法院交通事件裁定　　　　100年度交聲字第329號
原處分機關　交通部公路總局臺北區監理所蘆洲監理站
異　議　人
即受處分人　林松永
上列異議人即受處分人因違反道路交通管理處罰條例案件，對於
交通部公路總局臺北區監理所蘆洲監理站100年1月21日北監蘆字
第裁46-C00000000號處分聲明異議，本院裁定如下：
    主  文
異議駁回。
    理  由
一、原處分意旨略以：異議人即受處分人林松永於民國99年9 月
    28日8 時40分許，沿臺北縣三重市（現改制為新北市三重區
    ○○○街，騎乘車牌號碼AA9-773 號重型機車，行經中央南
    路與和平街口，因有「支線道車不讓幹線道車先行」之違規
    行為，經臺北縣政府（現改制為新北市政府）警察局交通警
    察大隊執勤員警以北縣警交大字第C00000000 號舉發違反道
    路交通管理事件通知單舉發。再經原處分機關於100 年1 月
    21日以北監蘆字第裁46-C00000000號違反道路交通管理事件
    裁決書，依道路交通管理處罰條例第45條第9 款、第63條第
    1 項第1 款（裁決書漏載第1 款）規定，裁處罰鍰新臺幣（
    下同）600 元，並記違規點數1 點等語。
二、本件聲明異議意旨略以：伊於上開時、地騎乘系爭機車行經
    上開路口，與許龐基所駕駛之車牌號碼9D-6307 號自用小客
    車（下稱系爭汽車）發生碰撞，伊當時已行駛過中央南路之
    中線，而系爭汽車跨過雙黃線逆向行駛，以致於系爭汽車之
    左前方撞及伊機車之左後方。伊行經該路口時，有減速慢行
    ，確定路口淨空後始通過該路口，並非不禮讓幹線道車先行
    ，爰依法聲明異議，請求撤銷原處分云云。
三、按汽車（包括機器腳踏車）駕駛人，爭道行駛有支線道車不
    讓幹線道車先行之情形者，處新臺幣（下同）600 以上1,80
    0 元以下罰鍰；又汽車駕駛人有上開情形者，除依原條款處
    罰鍰外，並予記違規點數1 點，道路交通管理處罰條例第45
    條第9 款、第63條第1 項第1 款分別定有明文。次按汽車行
    至無號誌或號誌故障而無交通指揮人員指揮之交岔路口，支
    線道車應暫停讓幹線道車先行，道路交通安全規則第102 條
    第1 項第2 款前段規定甚明。再按道路交通管理處罰條例及
    道路交通安全規則有關「讓車」之規定，旨在確認行車順序
    及劃分道路路權，以維護交通往來之安全，故所謂「讓」，
    當指車輛駕駛人必須將車輛暫停，待有路權之他車輛駕駛人
    通過，安全無虞時，始能再繼續通行之謂；以此解釋支線道
    車應暫停讓幹線道車先行規定之旨，支線道車除應先暫停於
    交岔路口，讓幹線道車先行通過外，在駛進路口及跨越道路
    之過程中，亦須注意幹線道之車況，作隨時讓停之準備。關
    於幹支線之區○○○道路交通標誌標線號誌設置規則第58條
    第1 項規定，停車再開標誌，設於安全停車視距不足之交岔
    道路次要道路口，用以告示車輛駕駛人必須停車觀察，認為
    安全時，方得再開。是交岔路口若設有「停」字標誌之道路
    應為支線道，未設上述標誌道路應為幹線道。
四、經查：
（一）異議人坦承其於前揭時間騎乘上開機車，沿新北市○○區
      ○○街往福德南路方向行駛，至無號誌之新北市三重區○
      ○○路與和平街巷口，與許龐基所駕駛沿中央南路往環河
      南路方向行駛之車牌號碼9D -6307號自小客車發生碰撞之
      事實，復有新北市政府警察局99年12月21日北縣警交大字
      第C00000000 號舉發違反道路交通管理事件通知單、道路
      交通事故現場圖、談話紀錄表等影本附卷足佐，此部分事
      實，應可認定。
（二）次查，本件異議人行車之道路即和平路往福德南路方向設
      有「停」字標誌，而許龐基所行駛之中央南路則未設任何
      標誌，此觀諸卷附之現場照片自明（見本院卷第34頁照片
      編號3 、4 ），足認異議人所騎乘之和平街屬支線道，證
      人許龐基行駛之中央南路為幹線道無訛。異議人雖提及其
      所行駛之和平街較許龐基所行駛之中央南路寬，故和平街
      並非支線道云云，惟交岔路口幹線道與支線道之劃分，係
      由交通權責機關綜合考量各該道路之汽車交通流量、車道
      大小等因素而劃分，非可由異議人徒憑己意逕自認定本件
      肇事路口究係何者為幹線道與何者為支線道，而希冀免責
      ，是異議人此部分所辯，尚不足採。因此，異議人由和平
      街往福德南路方向駛出欲穿越中央南路時，除須在交岔路
      口前停車觀察，待確認安全無虞時，方得起步穿越，在穿
      越中央南路過程中，亦應隨時注意中央南路之車況，作停
      讓之準備，始符上開規定，合先敘明。
（三）再查，證人許龐基於本院審理時明確證稱：伊當時車速約
      二十幾公里，行經該路口時，對向車道沒有車，伊才行駛
      過去，已過了黃網線之一半，才看到異議人忽然過來，伊
      發現異議人過來時，馬上採煞車，但還是發生撞擊等語明
      確（本院卷第45頁反面、第46頁反面、第47頁），與其於
      警詢時證述：伊並未發現對方等語相符（本院卷第30頁）
      ，復參酌卷內道路交通事故現場圖（本院卷第29頁），證
      人許龐基所駕駛之自小客車與異議人所騎乘之重型機車發
      生碰撞點約在路口中央位置處，亦與證人許龐基上開所述
      相符，且為異議人與證人許龐基所不爭執（本院卷第45頁
      反面、第46頁反面），是證人許龐基上開之證述，有所憑
      據而應可採信，另佐以證人即舉發員警張瑞昇亦於本院審
      理時證稱：碰撞位置於路口，就路權而言，應係幹道線優
      先，而雙方之碰撞點係在和平街之中間點，故路權應屬於
      證人許龐基等語明確（見本院卷第47頁反面），是異議人
      行經該路口處未暫停觀察待確認安全無虞後方再續行，猶
      貿然通過，顯未採取適度之停讓動作，致雙方在路口中央
      處發生碰撞，依上開規定，異議人顯有支線道車不讓幹線
      道車先行之違規行為，至為灼然。
（四）至異議人雖以前詞置辯，然異議人於警詢時陳稱：伊遠遠
      地就看到對方，並無採取何種反應措施（本院卷第31頁）
      ，嗣異議人於本院審理時又供稱：伊當時騎乘機車行經該
      路口，有停頓下來並確定路口淨空才過去，但因視線角度
      上有盲點，僅能看到路口的位置，故無法看到中央南路車
      道有無來車，伊當時車速約為一、二十公里，過了和平街
      之停止線，約到中線位置時，伊看到左方有車子靠近，距
      離伊約二至三個車身距離等語（見本院卷第44頁反面、第
      45 頁 ），可見異議人行經系爭路口之過程究竟有無注意
      幹道線之車輛，先係陳稱遠遠地就看見對方車輛，嗣又陳
      稱伊先停車確定路口淨空，始繼續往前騎乘機車至路口中
      線處，才發現對方車輛，異議人就其有無注意對方車輛，
      以及其注意到對方車輛時之距離為何，均有前後矛盾不一
      之情，再者，若按異議人於本院審理時自承當時以車速約
      時速一、二十公里前進，其騎乘到路口中線處發現對方車
      輛距離其尚有二至三個車身，衡諸常情，雙方尚有二至三
      個車身長之距離，對方車輛行駛至路口時，異議人即便以
      相當慢之時速前進，所騎乘之機車理應不在原本所在路口
      中線之位置，然異議人卻又陳稱其與對方發生碰撞點如交
      通事故現場圖所示之路口中線處（本院卷第45頁反面），
      顯有違經驗法則，又若依異議人警詢所稱當時遠遠地就看
      見對方，則異議人理當有相當充分時間通過路口或禮讓對
      方車輛先行通過，而無發生本件擦撞情事之可能，由此可
      知，異議人所辯，不僅前後矛盾，且均乏合理之依據，亦
      與常情不符，顯係卸責之詞，無足可採。至異議人另辯稱
      對方跨越雙黃線行駛，始造成本件事故云云，然對方車輛
      是否有過失，並不影響異議人確實有本件支線道車不讓幹
      線道車先行之違規行為，是此部分所辯，亦無足可採。
五、綜上，本件異議人確有於上開時、地，爭道行駛，支線道車
    不讓幹線道車先行之違規行為。原處分機關依道路交通管理
    處罰條例第45條第9 款、第63條第1 項第1 款之規定，裁處
    異議人罰鍰600 元，並記違規點數1 點，並無違誤或不當。
    從而本件異議為無理由，應予駁回。
據上論斷，依道路交通事件處理辦法第18條，裁定如主文。
中    華    民    國    100    年    4    月    29    日
                     交通法庭       法  官   魏俊明
上列正本證明與原本無異。
如不服本裁定應於送達後5日內向本院提出抗告狀
                                    書記官   陳香君
中    華    民    國   100    年    4     月    29    日